臺灣高等法院刑事判決               100年度上訴字第1938號
上  訴  人
即  被  告  林耀奎
上列上訴人因違反毒品危害防制條例案件，不服臺灣士林地方法
院100 年度審訴字第216 號，中華民國100 年5 月12日第一審判
決（起訴案號：臺灣士林地方法院檢察署100 年度毒偵續字第2
號；嗣於原審準備程序進行中，被告就被訴事實為有罪之陳述，
經原審告知簡式審判程序意旨，並聽取當事人之意見後，原審合
議裁定依簡式審判程序進行），提起上訴，本院判決如下：
    主  文
上訴駁回。
    理  由
一、按依刑事訴訟法第350 條、第361 條、第362 條、第367 條
    規定，不服地方法院之第一審判決而上訴者，須提出上訴書
    狀，並應敘明具體理由，為上訴必備之程式；其所提出之書
    狀未敘述上訴理由，或僅曾以言詞陳述上訴理由者，均應於
    上述期間屆滿後20日內補提理由書於第一審法院。第一審法
    院經形式審查，認逾期未補提上訴理由者，應定期間先命補
    正；逾期未補正者，為上訴不合法律上之程式，應以裁定駁
    回。倘已提出上訴理由，但所提非屬具體理由者，則由第二
    審法院以上訴不合法律上之程式，判決駁回。而所謂具體理
    由，必係依據卷內既有訴訟資料或提出新事證，指摘或表明
    第一審判決有何採證認事、用法或量刑等足以影響判決本旨
    之不當或違法，而構成應予撤銷之具體事由，始克當之（例
    如：依憑證據法則具體指出所採證據何以不具證據能力，或
    依憑卷證資料，明確指出所為證據證明力之判斷如何違背經
    驗、論理法則）；倘僅泛言原判決認定事實錯誤、違背法令
    、量刑失之過重或過輕，而未依上揭意旨指出具體事由，或
    形式上雖已指出具體事由，然該事由縱使屬實，亦不足以認
    為原判決有何不當或違法者（例如：對不具有調查必要性之
    證據，法院未依聲請調查亦未說明理由，或援用證據不當，
    但除去該證據仍應為同一事實之認定），皆難謂係具體理由
    ，俾與第二審上訴制度旨在請求第二審法院撤銷、變更第一
    審不當或違法之判決，以實現個案救濟之立法目的相契合，
    並節制濫行上訴（最高法院97年度台上字第892 號判決參照
    ）。又第二審法院認為上訴書狀未敘述理由，依刑事訴訟法
    第367 條但書規定，始應定期間命其補正。如認上訴書狀已
    敘述理由，但其理由非屬具體，其所為上訴，即不符上訴之
    法定要件，自得逕行判決駁回，無定期命補正問題（參照最
    高法院97年度台上字第3599號判決要旨）。
二、本件原審判決略以：被告林耀奎前因施用毒品案件，經送觀
    察、勒戒後，認無繼續施用傾向，於民國（下同）91年3 月
    8 日釋放，由臺灣南投地方法院檢察署檢察官以91年度毒偵
    字第164 號為不起訴處分確定。復因施用毒品案件，經送觀
    察、勒戒後，認有繼續施用毒品傾向，再送強制戒治，於93
    年1 月9 日因毒品危害防制條例修正而釋放出所，刑責部分
    經臺灣士林地方法院以92年度訴字第415 號判決處有期徒刑
    9 月確定，於93年11月24日縮刑期滿執行完畢；又因施用毒
    品案件，經同法院以95年度訴字第740 號判決處有期徒刑1
    年，減為有期徒刑6 月確定，於96年7 月16日執行完畢。詎
    仍不知悔改，基於施用第一級毒品海洛因之犯意，於99年11
    月20日某時許，在臺北市○○區○○路315 巷21號1 樓住處
    ，以針筒注射之方式，施用第一級毒品海洛因；另基於施用
    第二級毒品甲基安非他命之犯意，於99年11月22日為警採尿
    往前回溯4 日內某時，在其臺北市內湖區友人住處，以甲基
    安非他命放入用玻璃球吸食器燃燒吸食其煙霧方式，施用第
    二級毒品甲基安非他命。嗣於99年11月22日19時20分許，在
    上址住處為警搜索查扣第一級毒品海洛3 小包（合計淨重0.
    183 公克）及注射針筒1 支，經採集其尿液送驗，鑑定呈嗎
    啡、安非他命及甲基安非他命陽性反應，始悉上情。並以上
    開事實，業據被告於原審審理時坦承不諱，且經警採集被告
    尿液送請臺灣尖端先進生技醫藥股份有限公司，以氣相層析
    質譜儀法確認檢驗，呈鴉片類及甲基安非他命類陽性反應之
    情，有該公司濫用藥物檢驗報告在卷足參；另扣案之毒品海
    洛因3 小包經送請交通部民用航空局鑑定結果，發現第一級
    毒品海洛因成分（驗餘淨重0. 181公克）；足認被告上揭自
    白核與事實相符，應堪採信。本案事證明確，被告犯行洵堪
    認定。核被告所為，係犯毒品危害防制條例第10條第1 項、
    第2 項之施用第一級、第二級毒品罪。被告施用第一級、第
    二級毒品前後，持有第一級、第二級毒品之低度行為，分別
    為施用之高度行為所吸收，均不另論罪。被告有如事實欄所
    示之犯罪科刑及執行情形，有本院被告前案紀錄表在卷可稽
    ，其於上開有期徒刑執行完畢後5 年內，故意再犯本件有期
    徒刑以上之罪，為累犯，應依刑法第47條第1 項之規定，加
    重其刑。並審酌被告曾經觀察勒戒、強制戒治、起訴及判刑
    ，甫因施用毒品案件於96年間入監執行完畢後，復間損友引
    誘再犯本件之犯行，顯見其定力不足，易受外界影響，惟其
    犯罪後尚知坦承犯行，態度良好，及其施用毒品僅戕害己身
    健康，尚未對社會造成實質危害，暨其品性、生活狀況、智
    識程度等一切情狀，分別量處有期徒刑7 月、3 月，並定其
    應執行有期徒刑8 月。又扣案之海洛因3 包驗餘總淨重0.18
    1 公克，為查獲之第一級毒品，不問屬於被告與否，應依毒
    品危害防制條例第18條第1 項前段之規定宣告沒收銷燬。再
    扣案注射針筒1 支，為被告所有供其施用第一級毒品所用之
    物，應依刑法第38條第1 項第2 款規定諭知沒收。另被告施
    用第二級毒品所用玻璃球吸食器，雖為其所有，然未扣案，
    衡情已經滅失，自不必再宣告沒收，併此敘明。
三、查本件經原審於100 年5 月12日判決後，被告雖於100 年6
    月7日 提起上訴，其上訴書狀僅記載：「理由後補」云云，
    嗣於100 年6 月8 日再提出上訴理由狀載稱：「被告林耀奎
    因涉嫌違反毒品危害防制條例案件刑事判決依法定日期提起
    聲明上訴，原被告於警詢筆錄中自白，坦承犯行，且犯後深
    感悔意，原審理期間坦承犯行，惟其犯後態度良好，及其施
    用毒品僅傷害己身健康，尚未對社會造成實質危害情事，暨
    其品行、智識程度等考量，原審仍判決其有期徒刑8 月，仍
    未審酌給予被告自新之機會。懇請依被告犯後坦犯行能給予
    從輕量刑之機會」云云。惟查原審已審酌「被告曾經觀察勒
    戒、強制戒治、起訴及判刑，甫因施用毒品案件於96年間入
    監執行完畢後，復間損友引誘再犯本件之犯行，顯見其定力
    不足，易受外界影響，惟其犯罪後尚知坦承犯行，態度良好
    ，及其施用毒品僅戕害己身健康，尚未對社會造成實質危害
    ，暨其品性、生活狀況、智識程度等一切情狀」始為量刑，
    且於判決詳細記載認定被告犯罪之證據及理由，並已審酌關
    於刑法第57條科刑之一切情狀，在適法範圍內行使其量刑之
    裁量權，經核尚無違法或不當之情形。是被告僅指稱原審量
    刑過重，對於原審判決究有何具體事由，致判決不當或違法
    ，無一語涉及，顯未依據卷內既有訴訟資料或提出新事證，
    指摘或表明原審判決有何採證認事、用法或量刑等足以影響
    判決本旨之不當或違法，或足以影響原判決，構成應撤銷之
    具體事由（最高法院97年度台上字第3267號、第3037號、第
    4525號判決要旨參照）。依上開判決意旨，本件上訴不合上
    訴之法定要件，應予駁回，並不經言詞辯論為之。
據上論斷，應依刑事訴訟法第367 條前段、第372 條，判決如主
文。
中    華    民    國  100     年    7     月    20    日
            刑事第十四庭  審判長法  官  陳志洋
                                法  官  遲中慧
                                法  官  謝靜慧
以上正本證明與原本無異。
施用第二級毒品部分不得上訴。
施用第一級毒品部分如不服本判決，應於收受送達後10日內向本
院提出上訴書狀，其未敘述上訴之理由者並得於提起上訴後10日
內向本院補提理由書（均須按他造當事人之人數附繕本）「切勿
逕送上級法院」。
                                書記官  陳泰寧
中    華    民    國   100    年    7     月    22    日
附錄論罪科刑法條：
毒品危害防制條例第10條
施用第一級毒品者，處六月以上五年以下有期徒刑。
施用第二級毒品者，處三年以下有期徒刑。